最高法院刑事判決　　　　　　　　　　111年度台上字第519號
上　訴　人　洪浩鐙


選任辯護人　吳恆輝律師
　　　　　　劉　喜律師
上列上訴人因妨害性自主案件，不服臺灣高等法院中華民國 110
年9 月30日第二審判決（110年度侵上訴字第117號，起訴案號：
臺灣臺北地方檢察署108年度偵字第25086號），提起上訴，本院
判決如下：
    主  文
上訴駁回。
    理  由
一、按刑事訴訟法第377 條規定，上訴於第三審法院，非以判決
    違背法令為理由，不得為之。是提起第三審上訴，應以原判
    決違背法令為理由，係屬法定要件。如果上訴理由書狀並未
    依據卷內訴訟資料，具體指摘原判決不適用何種法則或如何
    適用不當，或所指摘原判決違法情事，顯與法律規定得為第
    三審上訴理由之違法情形，不相適合時，均應認其上訴為違
    背法律上之程式，予以駁回。 
二、本件原判決撤銷第一審之不當科刑判決，改判論處上訴人洪
    浩鐙犯乘機性交罪刑。已詳敘其調查、取捨證據之結果及憑
    以認定犯罪事實之心證理由。
三、原判決已敘明係綜合上訴人坦承有以口含住A男（代號AD000
    -A108355號，人別資料詳卷）生殖器而為口交之不利己供述
    、證人即被害人A 男於偵查及第一審之指證、證人張○○、
    邱○○（以上2 人之人別資料均詳卷）之證詞、卷附監視器
    錄影畫面翻拍照片、第一審勘驗「星聚點ＫＴＶ」監視器錄
    影畫面之勘驗筆錄及監視器錄影畫面擷取圖片、亞東紀念醫
    院受理疑似性侵害事件驗傷診斷書、內政部警政署刑事警察
    局鑑定書等證據資料，相互印證、斟酌取捨，經綜合判斷而
    認定上訴人之前開犯行。並就上訴人對A 男為口交行為時，
    係如何趁A 男因酒醉而呈現暈眩、精神恍惚、反應遲緩等與
    精神、身體障礙或心智缺陷相類之情形，而不能抗拒之狀態
    為之等情，詳加論述。另就上訴人否認前開犯行所辯，如何
    與卷內事證不符而不足採信，證人伍○○（人別資料均詳卷
    ）、邱○○之證詞，如何均不能作為有利上訴人之證明，及
    其他有利於上訴人之證據，如何皆不能採納各等旨，亦於理
    由內予以說明、指駁甚詳。所為論斷，俱有卷存事證足憑，
    乃原審本諸事實審採證認事職權之行使，對調查所得之證據
    而為價值判斷，並無認定事實未憑證據之情形，亦非僅憑 A
    男單一之指證，即為不利上訴人之認定，核無上訴意旨所指
    證據調查職責未盡、採證違法、違反無罪推定、適用補強、
    經驗、論理等證據法則不當或判決理由欠備之違誤，自不容
    任意指摘為違法。
四、「測謊」鑑定之原理，係假定人對於外來刺激有所知覺後，
    會產生情緒作用並伴隨生理變化，故可依據神經系統之反應
    ，來評量受測者之心理現象。在此理論下，人之記憶會造成
    情緒波動，進而引發生理之異常。是以，若人在驚奇、緊張
    、恐懼時，呼吸、血壓或脈博會加大、增高或加快，且可由
    其皮膚電阻之測定反映出人類情緒。再透過質問被測者問題
    ，並以科學儀器所記錄之受測者之生理反應等相關數值，最
    後由專家分析解讀，作成受測者對於該測試主題有無不實反
    應之研判。換言之，所謂「測謊」係利用人類無法抑制之自
    主神經系統之情緒反應與生理變化，加以記錄解讀，以辨明
    受測人語言活動之真假。惟測謊儀器畢竟只能記錄生理反應
    ，不能夠透視人心，僅能間接研判人之「行為」之有無，且
    施測要件相當嚴格。至於人之主觀認知、意識、動機、注意
    、理解等內在思想，即無從經由測謊鑑定來呈現；且縱係對
    於人之「行為」進行測謊，其研判結果亦不若其他科學證據
    （如血跡、尿液、毛髮、指紋、藥物、筆跡、聲紋、彈道等
    鑑定）具備「再現性」與「普遍認同」，基於測謊鑑定之準
    確或可靠與否，有其無法避免之侷限性，一般僅用於犯罪偵
    查、性侵害犯假釋與監控（參見性侵害犯罪防治法第20條第
    3項第6款）、特定機關人員安全查核為主，於審判中至多僅
    能作為補強之間接證據。又除非證人基於自願性同意為測謊
    ，否則出於偵查或審判機關之要求，始不得不配合而為測謊
    ，已有違反不自證己（至少偽證）罪之情，且科學鑑識技術
    重在「再現性」，亦即一再的檢驗而仍可獲得相同之結果，
    如指紋、血型、去氧核醣核酸之比對，毒品、化學物質、物
    理性質之鑑驗等，均可達到此項要求，可在審判上得其確信
    ，至於測謊原則上沒有再現性，蓋受測之對象為人，其生理
    、心理及情緒等狀態在不同的時間不可能完全相同，與前述
    指紋比對或毒品鑑驗之情形有異，尚難藉以獲得待證事實之
    確信。從而，本案法院未依職權對上訴人及A 男為測謊鑑定
    ，自不能指為違法。從而，原審認本案事證已臻明確，就此
    未再贅命測謊鑑定或為其他無益之調查，亦難謂有應於審判
    期日調查之證據而未予調查之違誤。
五、上訴意旨置原判決之論敘於不顧，猶執前詞，仍謂：原審就
    A 男、證人張○○、邱○○、伍○○之證詞，未詳予調查釐
    清，亦未對上訴人及A 男為測謊鑑定以詳查究明，復欠缺其
    他補強證據作為佐證，又不採信上訴人之辯解，即為不利之
    認定，要屬違法等語。經核均係就原判決已說明事項，徒憑
    己意而為相異評價，重為爭執，或對於事實審法院取捨證據
    與自由判斷證據證明力之職權行使，徒以自己之說詞，任意
    指為違法，或就不影響判決之枝節事項，執為指摘，要與法
    律規定得為第三審上訴理由之違法情形，不相適合。其上訴
    違背法律上之程式，應予駁回。
據上論結，應依刑事訴訟法第395條前段，判決如主文。
中    華    民    國   111    年    3     月    30    日
                  刑事第五庭審判長法  官  吳  信  銘  
                                  法  官  何  菁  莪  
                                  法  官  沈  揚  仁  
                                  法  官  蔡  廣  昇  
                                  法  官  梁  宏  哲  
本件正本證明與原本無異
                                  書記官
中    華    民    國   111    年    4     月    11    日